臺灣高等法院臺南分院民事裁定　94年度抗字第409號
抗　告　人
即聲 請 人　乙○○
上列抗告人因與相對人甲○○間聲請本票裁定強制執行事件，對
於民國94年6月28日臺灣臺南地方法院裁定（94年度票字第3497
號）提起抗告，本院裁定如下：
    主  文
抗告駁回。
抗告程序費用由抗告人負擔。
    理  由
一、本件抗告意旨略以：
  (一)在票據上簽名者，依票上所載文義負責；二人以上共同簽名
    時，應連帶負責；票據法第5條定有明文。又票據上記載本
    法所不規定之事項者，不生票據上之效力；同法第12條亦有
    明文。再為票據行為之簽名場所，票據法亦有規定，即背書
    人應於票據之背面或其黏單上或匯票及本票之謄本上為之、
    保證人應於匯票及本票或其謄本上為之，而發票人、承兌人
    及參加承兌人則均應於票據正面為之。依上開規定，在票據
    正面上簽名者，應為發票人或承兌人或參加承兌人至為明顯
    。
  (二)本件係本票，應無承兌人或參加承兌人之情形。相對人既在
    系爭本票正面上與他人共同簽名，依上開規定應屬共同發票
    人無疑，原裁定竟謂依系爭本票之形式記載觀之，相對人並
    非發票人云云，其認事用法應有違誤。
  (三)依票據法第12條規定「票據上記載本法所不規定之事項者，
    不生票據上之效力」，故相對人在本票正面上簽名，縱加記
    其為見證人或保證人字樣，依上開規定，仍不失效力，況相
    對人並無見證人或保證人或其他記載，足見其簽名應視為共
    同發票人。原裁定未說明相對人係以何身分在本票上簽名，
    僅謂依系爭本票之形式記載觀之，相對人並非發票人云云，
    亦有理由不備之違誤。
二、按本票執票人依票據法第123條規定，聲請法院裁定許可對
    發票人強制執行，係屬非訟事件（最高法院56年臺抗字第71
    4號、57年臺抗字第76號判例參照），依該條為聲請之相對
    人限定係「本票發票人」，始得對之請求法院裁定後強制執
    行。從而對本票發票人以外之人，即不得援用該條規定對之
    聲請裁定執行。次按票據為文義證券，票據上之權利義務，
    悉應依票據記載之文字以為決定，在票據上簽名者，依票上
    所載文義負責，票據法第5條定有明文。又按依票據法第12
    條之規定在「票據上記載本法所不規定之事項者，不生票據
    上之效力」。故法院為本票許可強制執行裁定時，僅就本票
    形式之要件是否具備予以審查為已足，至於實體上之爭執，
    為裁定之法院無從予以審究。
三、查系爭本票於票據正面左半部載有「發票人、地址」共二處
    ，但其上僅有「邱子瑋」簽名為發票人（聲請人於原審聲請
    時未列邱子瑋為相對人），而在系爭本票票據正面右半部阿
    拉伯數字金額上空白處有相對人「甲○○」之簽名，其上方
    或抬頭處均未載明係「發票人」，有本票影本在卷可稽。依
    系爭本票全部記載之形式及旨趣觀之，如相對人「甲○○」
    確係本件本票共同發票人，其應於系爭本票正面左半部載有
    「發票人、地址」處為簽名任發票人，如該處已無空間記載
    而於系爭本票正面右半部空白處記簽名為發票人者，自應詳
    予載明「發票人」之文義並簽名其上，始合相對人「甲○○
    」為發票人之簽名。是依系爭本票正面之形式記載觀之，相
    對人甲○○之簽名於形式上並不得認係共同發票人。至於相
    對人為何在系爭本票上右半部簽名？其真意為何？係要為共
    同發票人或保證人或為其他法律行為？等等，乃抗告人應另
    訴訟，以適當之法律關係為主張或請求之情事，並非本件非
    訟程序所得審究。從而抗告人本件本票裁定強制執行之聲請
    ，於法不合，原審予以駁回，經核並無不當。抗告人提起本
    件抗告，聲明廢棄原裁定，並不可採，應予駁回。
四、據上論結，本件抗告為無理由，依民國94年8月5日修正施行
    前非訟事件法第8條第2項、第28條，民事訴訟法第495條之1
    第1項、第449條第1項、第78條，裁定如主文。
中　　華　　民　　國　　94　　年　　 8　　月　　24　　日
                  民事第三庭    審判長法　官　林輝雄
                                      法　官　徐宏志
                                      法　官　王明宏
上為正本係照原本作成。
不得再抗告。
中　　華　　民　　國　　94　　年　　 8　　月　　26　　日
                                      書記官  侯瑞富
                                                 K
